【裁判字號】    98,交上易,616
【裁判日期】    980930
【裁判案由】    過失致死
【裁判全文】
臺灣高等法院臺南分院刑事判決
上  訴  人  臺灣雲林地方法院檢察署檢察官
上  訴  人
即  被  告  甲○○
上列上訴人因被告過失致死案件，不服臺灣雲林地方法院98年度
交易字第70號中華民國98年7月31日第一審判決（起訴案號：臺
灣雲林地方法院檢察署98年度偵字第1912號），提起上訴，本院
判決如下：
    主      文
上訴駁回。
    事      實
一、甲○○於民國(下同)97年11月5日下午5時許，騎乘車牌號碼
    FR3-995號普通重型機車，沿雲林縣斗六市○○路由南往北
    方向行駛，於同日下午5時55分許，行經上開萬年路門牌號
    碼828號前時，本應注意車前狀況，隨時採取必要之安全措
    施，而依當時之天候晴、夜間有照明、柏油路面無缺陷、無
    障礙物、視距良好，並無不能注意情事，竟疏未注意及此，
    適有廖許玉美自雲林縣斗六市○○路819號住處外出找附近
    友人聊天，要穿越道路時，亦疏未注意往來車輛，貿然穿越
    上開道路，甲○○所騎乘之機車前車頭因而直接撞擊廖許美
    玉，廖許美玉倒地受有頭部外傷併硬腦膜下出血、顱內出血
    、敗血症、缺血性腸道疾病、慢性腎衰竭併急性發作及全身
    多處外傷之傷害，經送醫救治後，仍因傷重於97年11月20日
    下午5時5分許不治身亡。甲○○於本案事故發生後，偵查機
    關尚不知孰為犯罪嫌疑人前，即在雲林縣警察局交通警察隊
    斗六小隊員警到案發現場處理時，在場承認為肇事人，告知
    事故經過，而自首接受裁判。
二、案經廖許美玉之子乙○○告訴及臺灣雲林地方法院檢察署檢
    察官據報相驗後簽分偵辦。
    理      由
壹、程序方面：
    按被告以外之人於審判外之陳述，雖不符刑事訴訟法第一百
    五十九條之一至第一百五十九條之四之規定，而經當事人於
    審判程序同意作為證據，法院審酌該言詞陳述或書面陳述作
    成時之情況，認為適當者，亦得為證據。當事人、代理人或
    辯護人於法院調查證據時，知有第一百五十九條第一項不得
    為證據之情形，而未於言詞辯論終結前聲明異議者，視為有
    前項之同意，刑事訴訟法第一百五十九條之五定有明文。查
    本件檢察官、被告於言詞辯論終結前，對於下述本院採為認
    定犯罪事實依據之各項供述及書面證據之證據能力及對於卷
    附各傳聞證據之證據能力，均未聲明異議，復經本院於審理
    時逐一提示予檢察官、被告表示意見，檢察官及被告對於本
    院所為之提示，就證據能力方面並無爭執，且本院審酌該等
    證據之取得過程並無瑕疵，與本案待證事實間復具有相當之
    關聯性，經本院審酌上開證據並無顯不可信之情況，採納該
    等證據自無礙被告於程序上之彈劾詰問權利，而認上開證據
    合於刑事訴訟法第一百五十九條之四及第一百五十九條之五
    等規定，是以之為本案證據並無不當，自得採為本件認定事
    實之基礎，至於被告所表示對證人之證述之辯解等情，屬於
    證明力，至於證明力如何，則為本院自由裁量、判斷之範圍
    ，合先敘明。
貳、實體方面：
一、上開犯罪事實，業據被告甲○○於原審審理時坦承犯行，並
    有道路交通事故現場圖、道路交通事故調查報告表(一)及(二)、
    現場照片8張、臺大醫院雲林分院97年11月20日第0000000號
    診斷證明書、臺灣雲林地方法院檢察署檢察官相驗筆錄、97
    年11月21日97相字第610號相驗屍體證明書、檢驗報告書各1
    份、相驗照片7張在卷可稽，核與前開證據資料相符，應可
    採信，嗣被告於本院審理中雖辯稱本件伊無過失云云，應係
    卸責之詞，尚難採信。
二、按「汽車行駛時，駕駛人應注意車前狀況及兩車併行之間隔
    ，並隨時採取必要之安全措施。」「行人穿越道路，應依下
    列規定：六、在未設第一款行人穿越設施，亦非禁止穿越之
    路段穿越道路時，應注意左右無來車，始可小心迅速穿越。
    」道路交通安全規則第94條第3項、第134條第6款分別載有
    明文。經查：
  (一)被害人廖許玉美於車禍當日入院急診，經診斷受有頭部外傷
    併硬腦膜下出血、顱內出血、敗血症、缺血性腸道疾病、慢
    性腎衰竭併急性發作及全身多處外傷之傷害，當日接受左側
    顱骨切除併血塊移送及顱內壓監測器置入手術，術後入加護
    病房，復於同年月13日接受小腸切除併空腸造口術，於同年
    月17日接受左側腦內血塊移除手術，於同年月20日因病危辦
    理出院，仍於同日下午5時5分許不治身亡等情，有臺大醫院
    雲林分院97 年11月20日第0000000號診斷證明書、臺灣雲林
    地方法院檢察署檢察官相驗筆錄、97年11月21日97相字第61
    0號相驗屍體證明書、檢驗報告書各1份、相驗照片7張在卷
    可考，是被害人之死亡，確因本案車禍所肇致。
  (二)被告考領駕駛執照，騎乘機車行經上開道路，對上開規定自
    應知之甚詳，再依道路交通事故調查報告表所載，本件肇事
    時、地之天候、路況皆良好，依當時情況被告應無不能注意
    情事，竟疏未注意及此，被告對此自應負過失之責，對照被
    告於原審審理時供認：下班經過該路段，趕著回家等語益徵
    明確。又果若被告騎車行經此地，已盡上開注意義務，當不
    致釀成本案車禍，是被告之過失犯行與被害人之死亡結果間
    ，有相當之因果關係。再者，被告駕駛重通重機車，傍晚未
    充分注意車前狀況，為肇事次因乙事，有臺灣省嘉雲區車輛
    行車事故鑑定委員會98年2月27日嘉雲鑑980065字第098580
    0751號函及函附之鑑定意見書在卷可明（下稱本案鑑定意見
    ），亦同於上開認定，被告對被害人之死亡，當負過失之責
    ，至為灼然。
  (三)被告雖辯稱對方是我車子到的時候才突然出來，要閃、要煞
    車根本來不及云云。經查，本件係被害人晚餐後欲前往對面
    找鄰居閒聊，又被告於警詢時亦供認車禍發生後有聽聞路人
    說被害人是由西向東穿越馬路而來，是參酌道路交通事故現
    場圖所示，現場為合計兩車道之雙向車道，每條道路路寬3.
    5公尺（合計7公尺），機車刮地痕在北向車道，距路面邊緣
    為1.5公尺處，則車禍發生地應在此，可見被害人自西向東
    穿越馬路而來，已行走約5.5公尺（7公尺減1.5公尺），距
    離非短，不是突然出現在道路之中，被告果若小心注意車前
    狀況，當可避免車禍之發生，被告所辯，尚與事實有違，不
    能採信。又被告騎乘之上開機車倒地後，向北滑行10.7公尺
    ，機車外觀尚稱完整，沒有嚴重破損等情，有道路交通事故
    現場圖及現場照片附卷足考，可見被告當時車速仍在合理範
    圍之內，是被害人穿越道路時，當可注意被告由南向北行駛
    而來，卻仍疏未注意往來車輛，即貿然通過車道，對本案車
    禍之發生，同有過失，對照本案鑑定意見亦認：被害人傍晚
    穿越道路，未注意右側來車，為肇事主因等語，益徵上情，
    然此亦不能免除被告過失之責，併予指明。
  (四)綜上所述，本案事證明確，被告犯行堪以認定，應予依法論
    科。
三、論罪科刑之理由：
  (一)核被告所為，係犯刑法第276條第1項之過失致死罪。
  (二)被告於本案事故發生後，偵查機關尚不知孰為犯罪嫌疑人前
    ，即在雲林縣警察局交通警察隊斗六小隊員警到案發現場處
    理時，在場承認為肇事人，告知事故經過，而自首接受裁判
    ，有雲林縣警察局道路交通事故肇事人自首情形紀錄表附卷
    可佐，已合於刑法第62條前段自首之規定，爰予減輕其刑。
  (三)因而原審適用刑法第276條第1項、第62條前段、第41條第1
    項前段，刑法施行法第1條之1第1項、第2項前段之規定，並
    審酌被告雖無前科，素行尚可，然未注意行車狀況且遵守交
    通規則，因一時輕忽而肇事，導致被害人死亡，造成被害人
    全家蒙受難以承受之痛苦與遺憾，又於肇事後，未與被害人
    家屬達成民事損害賠償之和解，使被害人家屬傷痛心情無以
    平復，又參酌被害人家屬支領強制責任保險金合計新臺幣1,
    538,300元，有強制險損失明細列印表在卷可考，兼衡被告
    家庭、智識及本案肇事原因等一切情狀，量處有期徒刑六月
    ．並諭知如易科罰金以新台幣壹仟元折算壹日之標準等情。
    本院經核其認事用法，均無不當，量刑亦稱妥適。則檢察官
    上訴意旨，指摘原判決量刑過輕不當及被告上訴意旨，認原
    審量刑過重云云，本院認均為無理由，均應予駁回。
據上論結，應依刑事訴訟法第368條，判決如主文。
本案經檢察官李傳來到庭執行職務。
中    華    民    國    98    年    9     月    30    日
                  刑事第五庭    審判長法  官  楊明章
                                      法  官  戴勝利
                                      法  官  顏基典
以上正本證明與原本無異。
不得上訴。
                                      書記官  呂嘉文
中    華    民    國    98    年    9     月    30    日
【附錄】本判決論罪科刑法條：
刑法第276 條：
因過失致人於死者，處2 年以下有期徒刑、拘役或2 千元以下罰
金。
從事業務之人，因業務上之過失犯前項之罪者，處5 年以下有期
徒刑或拘役，得併科3 千元以下罰金。


司法院資訊處製作；財團法人民間司法改革基金會備份。
